最高法院民事判決　　　　　　九十六年度台上字第一一○五號
上　訴　人　太平洋公寓大廈管理維護股份有限公司
法定代理人　乙○○
訴訟代理人　李永然律師
　　　　　　徐鈴茱律師
　　　　　　柯俊吉律師
被 上訴 人　甲○○
訴訟代理人　林信和律師
上列當事人間請求損害賠償等事件，上訴人對於中華民國九十六
年一月二日台灣高等法院第二審更審判決（九十五年度上更(一)字
第一三一號），提起上訴，本院判決如下：
    主  文
原判決廢棄，發回台灣高等法院。
    理  由
本件被上訴人主張：上訴人於民國八十九年三月十六日與「捷和
生活家」社區（下稱社區）之公寓大廈管理委員會簽訂委託管理
契約書（下稱系爭契約），期間自八十九年四月一日起至九十年
三月二十一日止，約定上訴人負有警衛保安管理工作之義務，伊
及配偶王仲平、女兒王立涵居住於社區之D 甲棟二十號十一樓（
下稱系爭住宅）。九十年三月七日下午一時五十分許，住戶何秀
鸞發現二名可疑男子潛入社區，向上訴人所屬駐衛管理人盧祥福
、施國樑通報，不獲置理，該二名男子乃得以潛入系爭住宅，竊
取伊及王仲平、王立涵所有如原判決附表（下稱附表）所示物品
，伊及王仲平、王立涵因此受有新台幣（下同）一百七十六萬三
千六百二十元之損害，王仲平、王立涵已將其損害賠償請求權讓
與伊；又上訴人為消費者保護法第二條第二款之企業經營者，因
其駐衛管理人之失職，幾近於故意，依同法第五十一條規定，得
請求懲罰性賠償金等情。爰依民法第二百二十四條、第五百四十
四條、第二百六十九條第一項、第一百八十四條第二項前段、第
一百八十八條第一項前段及消費者保護法第五十一條規定，求為
命上訴人應給付伊二百二十萬四千五百二十五元本息之判決（被
上訴人原起訴請求上訴人給付三百七十九萬九千八百九十四元本
息，第一審判決上訴人應給付被上訴人一百五十萬六千七百零三
元本息，駁回被上訴人其餘之訴；上訴人及被上訴人分別就其敗
訴部分聲明不服，提起上訴及附帶上訴；原審前審判命上訴人應
再給付被上訴人七十二萬一千五百七十二元本息，並駁回上訴人
之上訴及被上訴人之其餘附帶上訴，上訴人再就其敗訴部分聲明
不服，被上訴人就其附帶上訴敗訴部分未據聲明不服，已告確定
。被上訴人減縮其附帶上訴金額為六十九萬七千八百二十二元本
息，故原審審理範圍為被上訴人請求上訴人給付二百二十萬四千
五百二十五元本息部分，原審部分判命上訴人應再給付被上訴人
六十九萬七千八百二十二元，其中五十五萬八千二百五十八元自
九十年三月十三日起，其餘十三萬九千五百六十四元自九十年十
月二十日起計算法定遲延利息，並駁回上訴人之上訴及被上訴人
之其餘附帶上訴，上訴人就其敗訴部分聲明不服）。
上訴人則以：被上訴人雖係社區住戶，但非系爭契約之當事人，
亦非第三人利益契約之第三人，被上訴人依系爭契約請求伊賠償
損害，當事人不適格；證人何秀鸞所發現之二名可疑男子是否即
為本件竊案之行為人，仍非無疑，伊之駐衛警人員於管理保安業
務之執行並無疏失；本件竊案發生時系爭住宅所在D 甲棟大廳大
門未關，被上訴人未將貴重物品置於保險櫃或設置其他保全系統
，就本件竊案之發生與有過失；被上訴人主張失竊物品項目與報
案紀錄及其向伊申報之失竊物品不相符合，有灌水嫌疑，被上訴
人應先證明其附表所示物品為真品及有遭竊之事實，並應證明其
價值；附表所示物品中有屬王仲平、王立涵所有，而王仲平、王
立涵對伊並無請求權，被上訴人主張受讓王仲平、王立涵之請求
權，對伊行使損害賠償請求權，於法無據。又系爭契約之效力僅
及於伊與社區之公寓大廈管理委員會，而非社會大眾，無消費者
保護法之適用等語，資為抗辯，
原審就第一審所為關於駁回被上訴人請求上訴人給付六十九萬七
千八百二十二元本息部分之判決予以廢棄，改判如被上訴人之所
聲明；就關於所為上訴人敗訴部分之判決予以維持，駁回上訴人
之上訴，無非以：查被上訴人主張上訴人於八十九年三月十六日
與社區之公寓大廈管理委員會簽訂系爭契約，約定上訴人負有警
衛保安管理工作之義務；九十年三月七日下午一時五十分許，住
戶何秀鸞發現二名可疑男子潛入社區，向上訴人之駐衛管理人盧
祥福、施國樑通報，不獲置理，同日下午三時許管理委員陪同何
秀鸞至社區中控室查閱監視錄影帶，該二名可疑男子已於二時四
十七分離去，其間系爭住宅發生失竊等情，為上訴人所不爭執，
並經證人何秀鸞結證屬實，且有被上訴人戶口名簿、系爭契約、
九十年三月十二日捷和生活家重大竊案會議紀錄、九十年三月七
日台北縣警察局永和分局受理刑事案件報案三聯單、捷和生活家
九十年三月二十一日會議紀錄及捷和生活家管理委員會竊案處理
報告可稽，自堪信為真實。次查，被上訴人主張如附表所示物品
分別為被上訴人及王仲平、王立涵所有之事實，業據提出王培浩
藝術創作工作室有限公司、忠誠誠品形象點王培浩共同出具之證
明書、證人王仲平、翁文秀、李綱表、林仁雲、王溪平、錢王竹
宜、孫克蔭分別出具之證明書、亞米茄手錶保證書、GIA GEM TR
ADE LABORATORY保證書及懿山古玩珍藏證明書為證，並經證人涂
修華、王仲平、翁文秀、李綱表、林仁雲、王溪平、錢王竹宜、
孫克蔭、洪莉莉分別證述屬實。復查，社區公寓大廈管理委員會
係社區全體住戶或區分所有權人依公寓大廈管理條例第二十七條
規定成立，公寓大廈及其週圍之安全及環境維護事項，依同條例
第三十四條第五款之規定為其職務之一。依系爭契約第一條約定
，上訴人受社區公寓大廈管理委員會委任管理維護之標的物固僅
限於捷和生活家公寓大廈之共用及約定共同部分，然依系爭契約
第三條第一項第五款約定，上訴人負責安全、防災、防盜管理維
護包括系爭住宅之標的建築物及其週圍環境，即約定上訴人向包
括被上訴人在內之社區全體住戶為給付，核屬第三人利益契約，
至為明確。況系爭住宅內部專有部分失竊，實係肇因於上訴人對
社區大門之監控失當所致，兩者間有相當因果關係，自不得以被
上訴人失竊之處所為系爭住宅之專有部分，即免除上訴人之駐衛
警對於系爭住宅之管理維護注意義務。另上訴人依系爭契約第五
條第一項約定，應善盡管理維護之責任，倘因管理或維護保養不
週而釀成災害，並經雙方確認歸責於上訴人，上訴人應負賠償之
責；依系爭契約第七條第一項約定，上訴人對契約之履行，應善
盡管理服務人之注意義務，並盡善良管理服務維護之責。依上開
勘驗錄影帶內容，上訴人僱用之駐衛警依其業務上之職責應向該
女子詢問該二名男子是否為其親友，且由勘驗錄影帶顯示該二名
男子尚與駐衛警舉手招呼，足見駐衛警確已發現該二名男子進入
社區，竟未依約加強查察，或要求登註換證後進入，亦未持續加
以監視，致未注意該二人於搭乘電梯時遮掩臉部、躲避攝影鏡頭
之可疑行跡，甚至於證人何秀鸞發現前往通報後，仍置之不理，
顯已欠缺一般人之注意義務，終致該二名男子得以進入系爭住宅
行竊得逞，其有重大過失，至臻明確。另依系爭契約附屬條文第
二條第四項第二款約定，安全巡邏勤務包括檢查各住戶大門是否
關閉妥當，則社區各棟大廳大門雖係由各住戶以刷卡方式進入，
然於各棟大廳大門未關閉時，駐衛警亦有隨時予以關閉之責，以
防閒雜人等進入，上訴人自不得以系爭住宅所在之D 甲棟大廳大
門未關閉為由，而免除其對本件竊案之損害賠償責任。另系爭契
約並未約定住戶須將超過一定金額之物品存放於保險櫃，或應就
住宅為保全措施，被上訴人自無此義務，且此與上訴人應履行契
約之義務無涉；再依一般經驗法則，一般人常用之珠寶首飾雖放
置於珠寶盒內，再置放於隱密之處，然未必放置於保險櫃，且竊
賊為竊得貴重物品，亦必定翻箱倒櫃或破壞鎖具，是被上訴人未
將失竊之財物放置於保險櫃，難認與本件失竊案件之發生或擴大
有相當因果關係。又一般人對於社區已有警衛保全人員為社區之
安全、防災、防盜做管理維護工作，均信賴其防衛功能，甚少再
就住家另為專業之保全措施，自亦不得以被上訴人就系爭住宅未
另委託專家保全，逕認被上訴人對本件竊案之發生或擴大與有過
失責任，是上訴人抗辯被上訴人與有過失，顯不足採。又被上訴
人之夫王仲平、女兒王立涵均為被上訴人之家屬，同為社區公寓
之住戶，亦為系爭契約利益之第三人，對於上訴人自有損害賠償
請求權，且已將其等損害賠償請求權讓與被上訴人，業據王仲平
證述明確，並有王立涵出具之請求權讓與書可稽，則被上訴人依
民法第二百六十九條第一項規定及系爭契約第五條約定，請求上
訴人賠償其損害，應屬有據。末查，上訴人為一公寓大廈管理維
護公司，以提供公寓大廈管理服務為營業，所提供服務內容兼括
公寓大廈一般事務管理服務，標的建築物及基地使用之維護，清
潔及環境衛生之維護，環境安全、防災、防盜等，此觀卷附系爭
契約第三條所約定委託管理服務事項，皆已涉及以消費為目的接
受其服務之住戶之健康及安全，依九十二年一月二十二日修正前
之消費者保護法第七條第一項及第三項、第二條第二款及第一款
規定，上訴人自屬消費者保護法所稱之企業經營者，提供消費者
即住戶公寓大廈管理維護之服務，而有消費者保護法之適用，應
屬無疑，是依修正前消費者保護法第七條第三項規定，上訴人對
於被上訴人所受損害負有損害賠償責任。惟本件被上訴人及其家
屬所受財產損失，究因第三人之侵權行為所致，終非上訴人所為
，過高之懲罰性賠償金，並無助於社會經濟活動之正常發展；參
酌上訴人之過失程度，行為（含不作為）情狀，被上訴人所受損
害及其經濟狀況等因素，認以損害額四分之一計算其懲罰性賠償
金，當足警惕。又本件被上訴人依系爭契約、消費者保護法規定
，對於上訴人有損害賠償請求權，上訴人對於被上訴人並無任何
債務存在，無從為同時履行抗辯。另本件被上訴人及王仲平、王
立涵失竊之財物，雖非無回復原狀之可能，惟竊嫌何時可得查獲
、失竊贓物之下落均難以預期，其回復顯有重大困難，依民法第
二百十五條及第二百十三條第二項規定，被上訴人自得請求自損
害發生時起加給利息；至懲罰性賠償金部分，則屬無確定期限之
給付，被上訴人於九十年十月十九日方為此部分訴之追加，上訴
人未為給付，依民法第二百二十九條第二項後段規定，於翌日始
負遲延責任。綜上所述，被上訴人請求上訴人給付二百二十萬四
千五百二十五元及其中一百七十六萬三千六百二十元自九十年三
月十三日起，其餘四十四萬零九百零五元自九十年十月二十日起
，均至清償日止，按年息百分之五計算之利息部分，自屬應予准
許等詞，為其判斷之基礎。
按第三人利益契約，乃當事人之一方與他方約定，由他方向第三
人為一定之給付，第三人因此取得直接請求他方給付權利之契約
。倘第三人並未取得直接請求他方給付之權利，即僅為當事人與
第三人間之「指示給付關係」，尚非民法第二百六十九條所規定
之第三人利益契約。查本件系爭契約，係社區之公寓大廈管理委
員會與上訴人所簽訂，其得請求上訴人履行契約之對象，應為社
區之公寓大廈管理委員會。雖依系爭契約第三條第一項第五款約
定，上訴人負責安全、防災、防盜管理維護包括系爭住宅之標的
建築物及其週圍環境，惟此僅為上訴人履行系爭契約之範圍及項
目，縱認上訴人就此應向包括被上訴人在內之社區全體住戶為給
付，亦僅在特定範圍及項目，依指示向包括被上訴人在內之社區
全體住戶為給付，包括被上訴人在內之社區全體住戶是否因此即
取得對上訴人請求履行系爭契約之權，而為第三人利益契約，洵
有再事研求之餘地。又債權之讓與，非經通知債務人，對債務人
不生效力（民法第二百九十七條第一項）。本件被上訴人之夫王
仲平、女兒王立涵對於上訴人之損害賠償請求權，固已讓與被上
訴人，並有王立涵出具之請求權讓與書可稽，惟其已否通知上訴
人，原判決悉未論及，即謂被上訴人得行使該部分之損害賠償請
求權，尚嫌速斷。上訴論旨，指摘原判決違背法令，求予廢棄，
非無理由。
據上論結，本件上訴為有理由。依民事訴訟法第四百七十七條第
一項、第四百七十八條第二項，判決如主文。
中　　華　　民　　國　九十六　年　　五　　月   十七   日
                      最高法院民事第八庭
                          審判長法官  朱　建　男
                                法官  顏　南　全
                                法官  許　澍　林
                                法官  鄭　傑　夫
                                法官  蘇　清　恭
      本件正本證明與原本無異
                                      書  記  官
中　　華　　民　　國　九十六　年　　五　　月   三十   日
                                                H
